【裁判字號】    95,上訴,2018
【裁判日期】    950731
【裁判案由】    毒品危害防制條例
【裁判全文】
臺灣高等法院刑事判決                95年度上訴字第2018號
上  訴  人
即  被  告  甲○○
上列上訴人因毒品危害防制條例案件，不服臺灣板橋地方法院94
年度訴字第2332號，中華民國95年4月25日第一審判決（起訴案
號：臺灣板橋地方法院檢察署94年度偵字第6347號），提起上訴
，本院判決如下：
    主  文
原判決關於轉讓第二級毒品暨定執行刑部分均撤銷。
甲○○連續明知為禁藥而轉讓，處有期徒刑拾月。
其餘上訴駁回。
前開第二項所處有期徒刑拾月與上訴駁回所處有期徒刑壹年肆月
，應執行有期徒刑壹年拾壹月。
    事  實
一、甲○○前於民國92年間，因施用第一、二級毒品案件，經原
    審以92年度訴字第1164號判決分別判處有期徒刑8月、4月，
    並定其應執行刑10月確定，甫於93年11月 4日縮短刑期執行
    完畢。猶不知悔改，明知海洛因、安非他命係87年5 月20日
    公布施行，於同年月22日生效之毒品危害防制條例第2條第2
    項第 1款所規定之第一級毒品，不得非法持有、轉讓之，且
    明知安非他命為行政院衛生署公布之禁藥，不得轉讓，竟基
    於無償轉讓海洛因及安非他命之概括犯意，連續自94年 1月
    間起至94年 2月間某日止，在臺北縣三重市○○○路313號4
    樓427室，提供其所有之毒品海洛因、禁藥安非他命各2次（
    每次均約0.1 公克以下，真實重量不詳），無償轉讓供予林
    昭伶施用（林昭伶所涉施用第一級及第二級毒品犯行部分，
    業經原審94年度訴字第1100號判決判處有期徒刑1年6月確定
    ）。嗣於94年 4月13日20時20分許，在林昭伶之上址住處，
    為警查獲甲○○，並扣得其所有之海洛因 1包（淨重0.63公
    克）。
二、案經臺北縣政府警察局新莊分局移送臺灣板橋地方法院檢察
    署檢察官偵查起訴。
    理  由
一、被告甲○○於原審審理時已坦白承認，有於上揭時、地先後
    轉讓海洛因及安非他命與林昭伶施用。証人林昭伶於偵查中
    亦結證稱：「被告於94年1、2月間，多次至伊家中找伊聊天
    ，如果他有帶毒品來自己施用，就會分一些給伊一起施用，
    被告有請伊施用過二次海洛因及二次安非他命」等情節大致
    相符。此外，被告於94年 4月13日20時20分許，至證人林昭
    伶上址住處時，確有攜帶第一級毒品海洛因 1包乙節，有搜
    索扣押筆錄、扣押物品目錄表各1份。扣案之白粉1包，經送
    法務部調查局鑑驗結果，淨重0.63公克，檢出含第一級毒品
    海洛因成分，有該局94年 6月1日調科壹字第060009879號鑑
    定通知書1份存卷可憑，並有海洛因1包扣案足資佐證，據此
    足徵被告轉讓第一級毒品海洛因及禁藥（安非他命）之自白
    核與事實相符而堪予採信。雖被告在原審審理時供稱大約給
    林昭伶吸用 5次，與林昭伶在偵查中所供被告轉讓海洛因及
    安非他命各 2次，其轉讓次數有所不符，此乃被告時常到林
    昭伶住處，記憶有所不清所致，此可由其所供「約」5 次可
    知，依罪疑唯輕及利益歸於被告之原則，本院認以林昭伶所
    供各轉讓2次為可採。從而被告犯行洵堪認定。
二、查安非他命迭經行政院衛生署於69年12月8日衛署藥字第301
    124號、79年10月9日衛署藥字第904142號公告列入藥物藥商
    管理法第16條第 1款（即現行藥事法第22條第1項第1款）之
    禁藥管理，迄今尚屬禁藥，同時亦屬毒品危害防制條例第 2
    條第2項規定之第二級毒品。按藥事法第83條第1項法定刑為
    7年以下有期徒刑，得併科新台幣500萬元以下罰金，較毒品
    危害防制條例第 8條第2項之法定刑為重。藥事法第83條第1
    項係於93年 4月21日修正公布，同年月23日施行，94年2月5
    日及（95年 5月30日修正公布之藥事法該條項並未修正），
    為毒品危害防制條例之後法。毒品之範圍尚包括影響精神物
    質與其製品。而藥事之管理，亦非僅止於藥品之管理。又毒
    品未必係經公告之禁藥，禁藥亦未必為毒品。毒品危害防制
    條例與藥事法二者，並無必然之特別法與普通法關係。故除
    有轉讓之第二級毒品達毒品危害防制條例第8條第6項之一定
    數量，經依法加重後之法定刑較藥事法第83條第 1項之法定
    刑為重之情形外，因藥事法第83條第 1項為後法，且為重法
    ，應優先適用藥事法處罰（臺灣高等法院暨所屬法院94年法
    律座談會刑事類提案第 8號結論意旨參照），而本案卷內查
    無證據足資證明被告實際轉讓安非他命與證人林昭伶之總計
    數量為何，既無法證明被告所轉讓之數量有超過毒品危害防
    制條例第8條第6項加重其刑之數量，依罪疑唯輕法則，自不
    得依毒品危害防制條例第8條第6項規定加重其刑，是核被告
    轉讓安非他命部分所為，係犯藥事法第83條第 1項之轉讓禁
    藥罪。檢察官起訴認係犯毒品危害防制條例第8條第2項之轉
    讓第二級毒品，尚有未洽，此部分起訴法條應予變更。又被
    告轉讓海洛因部分，係犯毒品危害防制條例第8條第1項之轉
    讓第一級毒品罪。其持有海洛因及安非他命之低度行為應為
    轉讓之高度行為所吸收，均不另論罪。被告前各二次轉讓之
    犯行，各時間緊接，各觸犯構成要件相同之罪，均應依連續
    犯之規定論以一罪，並均加重其刑。被告行為後，刑法第56
    條關於連續犯之規定，業於94年1月7日修正公布刪除，並於
    95年7月1日施行，則被告之犯行，因行為後新法已刪除連續
    犯之規定，此刪除雖非構成要件之變更，但顯已影響行為人
    刑罰之法律效果，自屬法律變更，依新法第2條第1項之規定
    ，比較新、舊法之結果，仍應適用較有利於被告之行為時法
    律即舊法論以連續犯，就被告所犯連續轉讓第一級毒品部分
    原判決適用行為時之舊法即無不當，自不構成撤銷之事由（
    參照最高法院95年第 8次刑事庭會議決議），被告所犯轉讓
    第一級毒品及轉讓禁藥，行為互殊，犯罪構成要件不同，應
    予分論併罰。再被告有前揭事實欄所指之犯罪科刑及執行情
    形，有本院被告全國前案記錄表附卷可稽，其於有期徒刑執
    行完畢後，五年內再犯本件之罪，為累犯，應依法遞加其刑
    。又依修正前刑法第47條或修正後之刑法第47條第 1項之規
    定，被告均構成累犯，對被告而言，並無有利或不利之情形
    ，自不生新舊法比較之問題，應逕依修正前之刑法第47條論
    以累犯。
三、原審就被告轉讓第一級毒品海洛因部分，適用毒品危害防制
    條例第8條第1項、刑法第11條前段、修正前刑法第56條、第
    47條之規定，並斟酌被告有犯罪前科，素行非佳，犯罪之動
    機，對國民健康及社會治安產生之危害，犯後坦承犯罪等一
    切情狀，衡情量處有期徒刑1年4月，認事用法並無違誤，量
    刑亦屬適當，被告未具理由提起上訴，其上訴為無理由，應
    予駁回。
四、對於被告轉讓安非他命部分，原審依毒品危害防制條例第 8
    條第2項規定處斷，而未依藥事法第83條第1項轉讓禁藥罪論
    處，尚有未合，被告上訴雖未指摘及此，但原判決此部分既
    有可議，自應予撤銷改判。爰審酌被告有犯罪前科，經執行
    後仍不知悔改，復再犯罪及其犯罪之動機，所用手段，事後
    尚能坦承犯罪之態度等一切情狀，衡情量處有期徒刑10月。
五、復查: 修正後刑法第2條第1項規定：「行為後法律有變更者
    ，適用行為時之法律。但行為後之法律有利於行為人者，適
    用最有利於行為人之法律」。被告行為後，刑法第51條業於
    民國94年1月7日修正公布，並於95年7月1日施行，修正前刑
    法第51條規定：「數罪併罰，分別宣告其罪之刑，依左列各
    款定其應執行者：」其中第 5款規定：「宣告多數有期徒刑
    者，於各刑中之最長期以上，各刑合併之刑期以下，定其刑
    期。但不得逾20年。」修正後刑法第51條第 5款規定：「宣
    告多數有期徒刑者，於各刑中之最長期以上，各刑合併之刑
    期以下，定其刑期。但不得逾30年。」比較結果，修正後刑
    法並非較有利於行為人，依刑法第2條第1項前段之規定，仍
    應依修正前刑法，定其應執行之刑。因而爰就被告駁回上訴
    部分所處有期徒刑1年4月與撤銷改判部分所處有期徒刑10日
    ，依修正前刑法第51條第 5款規定，定其應執行刑為有期徒
    刑1年11月。
六、至於扣案之海洛因 1包（淨重0.63），雖係當場查獲之第一
    級毒品，屬違禁物，惟係被告所有預備供其施用第一級毒品
    所用，並非供其轉讓予林昭伶之用，業據被告陳明在卷，並
    經原審95年度訴緝字第44號被告被訴施用第一級毒品案件中
    ，併已予以宣告沒收銷燬在案，爰不另於本案重複諭知沒收
    銷燬之，附此陳明。
七、被告經合法傳喚，無正當理由不到庭，爰不待其陳述逕行判
    決。
據上論斷，應依刑事訴訟法第368條、第369條第1項前段、第364
條、第299條第 1項前段，第300條、第371條、藥事法第83條第1
項、刑法第11條、第2條第1項前段、修正前刑法第47條、第56條
、第51條第5款，判決如主文。
本案經檢察官洪泰文到庭執行職務。
中    華    民    國    95    年    7     月    31    日
                  刑事第七庭    審判長法  官 陳 正 雄
                                      法  官 許 錦 印
                                      法  官 許 宗 和
以上正本證明與原本無異。
如不服本判決，應於收受送達後十日內向本院提出上訴書狀，其
未敘述上訴之理由者並得於提起上訴後十日內向本院補提理由書
（均須按他造當事人之人數附繕本）。
                                      書記官 詹 麗 珠
中    華    民    國    95    年    8     月    2     日
附錄：本案論罪科刑法條全文
毒品危害防制條例第8條第1項
轉讓第一級毒品者，處 1 年以上 7 年以下有期徒刑，得併科新
臺幣 1 百萬元以下罰金。
藥事法第83條第1項
明知為偽藥或禁藥，而販賣、供應、調劑、運送、寄藏、牙保、
轉讓或意圖販賣而陳列者，處7年以下有期徒刑，得併科新臺幣5
百萬元以下罰金。


司法院資訊處製作；財團法人民間司法改革基金會備份。
